【裁判字號】    92,重附民,1
【裁判日期】    920417
【裁判案由】    損害賠償
【裁判全文】
福建金門地方法院刑事附帶民事判決                  九十二年度重附民字第一號
    原      告  丙○○○事業股份有限公司
    法定代理人  甲○○
    訴訟代理人  乙○○律師
                江國棟律師
    被      告  丁○○
    訴訟代理人  孫志堅律師
                林士棋律師
右列被告因誹謗案件（九十一年自字第三號），經原告提起附帶民事訴訟，本院判決
如左：
        主  文
原告之訴駁回。
        事實及理由
一、原告部分
（一）訴之聲明：(1)被告應給付原告新台幣三億元，及自起訴狀繕本送達翌日起至清
      償日止，按年息百分之五計算利息。(2)被告應負擔費用，刊登道歉啟事於中國
      時報、聯合報及自由時報第一版之二分之一版面一日。(3)前二項請求，原告願
      供擔保，請准宣告假執行。
（二）原因事實：被告於民國九十年八月一日，在金門縣金城鎮○○路三二號召開記
      者會，誣指原告與亞洲酒業公司為同一家公司，製造仿冒金酒銷售，嚴重影響
      原告之名譽及信用，並造成所代理之三十八度高梁酒有減銷現象，使原告受有
財產上及非財產上損害，因此依民法第一百八十四條及第一百九十五條，請求
      被告賠償三億元。
二、被告抗辯：被告並無毀損原告名譽之故意，但願登報聲明並鄭重道歉，但無力支
    付鉅額賠償。
三、法院判斷
（一）依刑事訴訟法法第五百零二條第一項規定，法院認為原告之訴不合法或無理由
      者，應以判決駁回之。又因犯罪而受損害之人，於刑事訴訟程序得附帶提起民
      事訴訟，對於被告及依民法負賠償責任之人，請求回復其損害，同法第四百八
      十七條第一項固定有明文，但其請求回復之損害，以被訴犯罪事實所生之損害
      為限，因此，附帶民事訴訟之提起，必以刑事訴訟程序之存在為前提，若刑事
      訴訟未經提起公訴或自訴，而對於應負賠償責任之人提起附帶民事訴訟，刑事
      法院即應以其訴為不合法，以判決駁回之，最高法院著有八十四年度台抗字第
      四三九號判決。
（二）原告於九十年八月十七日，認被告涉犯刑法第三百十條第二項誹謗罪，及第三
      百十三條之妨害信用罪二罪，向台灣台北地方法院提起自訴，並附帶提起民事
      訴訟，經該院以管轄錯誤為由，均以判決移送本院審理（即九十一年自字第三
      號及本訴）。依刑法第三百十四條規定，前述二罪均須告訴乃論，倘原告於刑
      事訴訟程序中，經合法傳喚，無正當理由不到庭，依刑事訴訟法第三百三十一
      條第一項，以撤回自訴論。原告於本院九十二年四月十五日自訴案件審判期日
      ，無正當理由不到庭，該自訴案件即視為撤回，其訴訟繫屬因而消滅，與未經
      提起自訴相同，參照前述說明，本件刑事訴訟程序既不存在，附帶民事訴訟即
      失所附麗，原告之訴自不合法。
四、結論：原告之訴不合法，依刑事訴訟法第五百零二條第一項，判決如主文。
中      華      民      國      九十二      年      四    月    十七    日
                                福建金門地方法院刑事庭
                                    法  官  邱蓮華
右正本證明與原本無異。
對於本判決如不服非對刑事判決上訴時不得上訴並應於送達後十日內，向本院提出上
訴狀。
                                      書記官  董培祥
中      華      民      國      九十二      年      四    月    十八    日


司法院資訊處製作；財團法人民間司法改革基金會備份。
